最高法院刑事裁定                                八十八年度台抗字第三六六號
    抗  告  人  甲○○
    選任辯護人  史錫恩律師
                李平義律師
右抗告人因貪污案件，不服臺灣高等法院中華民國八十八年六月三十日駁回聲請解除
限制出境之裁定（八十八年度聲字第五五八號），提起抗告，本院裁定如左：
    主  文
原裁定撤銷，應由臺灣高等法院更為裁定。
    理  由
本件原裁定以：「限制出境」與「限制住居」名稱雖有不同，然「限制出境」仍屬「
限制住居」之處分。又許可停止羈押之聲請者，應於接受保證書或保證金後停止羈押
，將被告釋放，但得限制被告之住居，刑事訴訟法第一百十一條第五項、第一百十三
條分別定有明文。抗告人甲○○因貪污案，尚在審理中，其限制出境之原因尚未消滅
，因認其聲請為無理由，乃裁定駁回抗告人解除限制出境之聲請，固非無見。惟查抗
告人聲請解除限制出境，曾舉下列事由：國民大會議長蘇南成以抗告人留美二十三年
之久，對美國國會及憲政實際運作情況，知之甚詳，特函請抗告人前往美國蒐集修憲
資料，藉作召開國民大會修憲之重要參考；又抗告人於中美斷交國家有難時，本於愛
國熱忱，放棄高薪返國，開海外學人回國創業之先河，於返國後，以環保博士之頭銜
，投入環保工作，對國土保護之貢獻，深受社會之讚揚，嗣被民眾支持擔任民意代表
，達十二餘年之久，可見抗告人之人格獲得一定之評價；有關四汴頭工程案，抗告人
係得自總經理余光化之報告，當時余光化向抗告人報告之內容，為一合法合理之正常
工程案件，亦經余光化總經理向董事會報告討論後始定案，絕無原審判決所指余光化
曾向抗告人報告有新臺幣三億餘元浮列利益之情事，抗告人絕無參與不法之事，原審
判決事實認定顯然有誤；況臺灣板橋地方法院於民國八十五年二月十五日函請內政部
警政署入出境管理局撤銷對抗告人出境之限制，准許抗告人赴美國波士頓參加環保會
議，抗告人赴美開會，於會議結束後亦如期返國，並無藉故潛逃或逾期歸返情事，益
見抗告人尊重司法，且同案被告余光化，負責四汴頭工程之實際業務，情節較抗告人
為重，原被羈押，於交保獲釋後，亦未被限制出境，竟獨對抗告人限制出境，亦有不
公云云；並提出國民大會議長蘇南成八十八年四月二十二日國會成公字第一○○一號
函影本為證。原裁定就抗告人前開聲請之事由，未予說明何以不足採之理由，徒以案
件尚在審理中，其限制出境之原因尚未消滅為由，遽予駁回抗告人之聲請，自有未合
，抗告意旨指摘原裁定不當，為有理由，應將原裁定撤銷，由原法院更為適法之裁定
。
據上論結，應依刑事訴訟法第四百十三條前段，裁定如主文。
中      華      民      國    八十八    年      十      月     十四     日
                              最高法院刑事第十一庭
                                  審判長法官  陳  炳  煌
                                        法官  陳  正  庸
                                        法官  陳  世  雄
                                        法官  陳  東  誥
                                        法官  張  春  福
      右正本證明與原本無異
                                              書  記  官
中      華      民      國    八十八    年      十      月     十八     日
